【裁判字號】    98,重上更(三),25
【裁判日期】    980818
【裁判案由】    違反槍砲彈藥刀械管制條例
【裁判全文】
臺灣高等法院刑事判決            98年度重上更(三)字第25號
上  訴  人
即  被  告  丙○○
選任辯護人  王安明律師
上列上訴人因違反槍砲彈藥刀械管制條例案件，不服臺灣臺北地
方法院92年度訴字第392號，中華民國92年6月17日第一審判決（
起訴案號：臺灣臺北地方法院檢察署91年度偵字第17226號），
提起上訴，經判決後，由最高法院第3次發回更審，本院判決如
下：
    主  文
原判決撤銷。
丙○○無罪。
    理  由
一、公訴意旨略以：被告丙○○與其配偶丁○○（另由檢察官為
    不起訴處分確定）在台北市○○區○○街32巷2之4號2樓經
    營「酷斯拉PUB」店。丙○○明知未經許可，不得持有手槍
    及子彈，竟於不詳時日起，在上開PUB內，基於持有手槍及
    子彈之犯意，而持有制式匈牙利制式9厘米手槍1枝（含彈匣
    1個、槍號Ｖ11417號、槍枝管制編號0000000000號）及子彈
    4發。嗣於民國91年4月2日下午10時35分許，經台北市政府
    警察局刑事組員警持臺灣臺北地方法院核發之搜索票前往上
    開PUB執行搜索時，當場於該PUB3樓休息室之臥房內床墊下
    ，查扣以藍色尼龍袋包裹之上開手槍1枝（含彈匣1個）、子
    彈4發。因認被告涉有槍砲彈藥刀械管制條例第7條第4項之
    未經許可無故持有手槍罪嫌及槍砲彈藥刀械管制條例第12條
    第4項之未經許可無故持有子彈罪嫌。
二、按犯罪事實應依證據認定之，無證據不得認定犯罪事實，刑
    事訴訟法第154條第2項定有明文。又認定不利於被告之事實
    ，須依積極證據，苟積極證據不足為不利於被告事實之認定
    時，即應為有利於被告之認定；再認定犯罪事實所憑之證據
    ，雖不以直接證據為限，間接證據亦包括在內，然而無論直
    接或間接證據，其為訴訟上之證明，須於通常一般之人均不
    致有所懷疑，而得確信其為真實之程度者，始得據為有罪之
    認定；另刑事訴訟法第161條已於91年2月8日修正公布，其
    第1項規定：檢察官就被告犯罪事實，應負舉證責任，並指
    出證明之方法；因此，檢察官對於起訴之犯罪事實，應負提
    出證據及說服之實質舉證責任，倘其所提出之證據，不足為
    被告有罪之積極證明，或其指出證明之方法，無從說服法院
    以形成被告有罪之心證，基於無罪推定之原則，自應為被告
    無罪判決之諭知，最高法院30年上字第816號、76年台上字
    第4986號、92年台上字第128號著有判例可資參照。
三、起訴意旨認被告丙○○犯罪無非以下列事證為其論據：
（一）扣押物品清單、內政部警政署刑事警察局91年5月14日刑
      鑑字第0910075142號函覆鑑驗情形，可證扣案之手槍1枝
      係匈牙利FEG廠製之APK型半自動制式手槍（含彈匣1只，
      槍枝管制編號0000000000號），扣案子彈4顆均係口徑0.
      38吋制式子彈，均具殺傷力，均為槍砲彈藥刀械管制條
      例所規定之違禁物。
（二）同案被告丁○○於警訊及偵訊時之供詞，可證前開臥室為
      被告丙○○使用之事實。
四、訊據被告丙○○堅決否認有前開未經許可無故持有槍、彈犯
    行，並辯稱：警察搜索時，我是在另一家店上班，並不在現
    場，且扣案槍枝亦非我持有。本件主要是秘密證人指證，但
    其指述有很多不合常理的地方，秘密證人第一次說是聽『阿
    俊』說的，第二次說他有當場看到我。他說我常常隨身攜帶
    槍枝。如果『阿俊』就是乙○○的話，因為乙○○跟我有過
    節，他有向我借過錢，但是他沒有還我錢，我懷疑是他栽贓
    我。雖有槍枝扣案，但不能證明是被告所有，因為沒有我的
    指紋，也包裝完整，沒有拆封過，且槍彈出現的場所，有可
    能有其他人出入，故在該現場搜到槍枝，不能證明是我所有
    ，且我沒有經常居住在該處，沒有必要藏放在該處，其他證
    人所言都對被告有利。秘密證人指述究竟有無此事，沒有確
    切證明，如果乙○○可以證明沒有這件事就真相大白等語。
五、經查：
（一）本案係因秘密證人Ａ出面向警方指述被告於前開處所藏放
      槍枝，經警方檢附證人Ａ之檢舉筆錄並繪製藏槍位置圖，
      向原審法院聲請搜索票，於91年4月2日晚上10時35分許，
      在前開處所3樓臥房床舖下查扣制式槍、彈等情。
（二）被告一再主張其於91年4月1日晚上11時許，係在台北市○
      ○○路所經營甫開幕之「美麗天使PUB」看店，不可能在
      上址「酷斯拉PUB」3樓出示手槍予綽號『阿俊』者，並堅
      稱：沒有持有扣案之槍、彈，PUB3樓之休息室，平日較熟
      客人若喝醉酒，會到臥房休息，員工也會至3樓拿東西，
      伊係被設局誣陷等語。
（三）證人即該PUB員工戊○○結稱：PUB3樓之休息室平常均未
      上鎖，PUB員工及喝醉之客人均會進入使用（換衣服、拿
      東西或休息）等語（見原審卷第55至58頁）。證人即另一
      員工甲○○於本院本審亦為相同之結證（見本院98年6月9
      日審判筆錄）。且扣案之槍枝經鑑定結果，槍枝上顯現之
      指紋，因紋線特徵點不足，無法比對，未能明確查得被告
      之指紋，有鑑定書在卷足憑（見偵查卷第52頁），則扣案
      槍枝有無被他人栽贓誣陷之可能？是否確係被告所持有？
      尚非全無疑義。且持有槍枝屬重大犯罪，持有者誠無不謹
      慎藏放以免自曝行藏，同理，秘密證人Ａ與被告並無特別
      交情，並非熟識，亦為秘密證人Ａ於原審審理時承認無誤
      ，則衡情被告有無可能在該非熟識之人在場時，輕易出示
      持有之槍枝，並向綽號『阿俊』者要求購買子彈？此與常
      理有違。
（四）再秘密證人Ａ於警詢時稱：「我朋友綽號『阿俊』男子…
      …前往『酷斯拉PUB』飲酒消費，該店負責人丙○○將我
      朋友『阿俊』叫到上址3樓休息室，並到房間床鋪下拿出1
      把制式黑色手槍，詢問『阿俊』有沒有辦法多弄一些子彈
      ，我朋友『阿俊』告知丙○○沒有辦法，丙○○就怒罵『
      阿俊』叫他小心一點，『阿俊』才趕快離開，告知我上情
      ，請警方前往查緝」、「我所述都是我朋友親眼看到的，
      因為害怕遭到報復，所以才希望我能代為出面向警方檢舉
      」等語（見聲搜卷第4頁背面）；若依秘密證人Ａ於警詢
      之供述，是來自『阿俊』之告知，則秘密證人Ａ警詢所供
      ，顯然係傳聞證言之轉述，難以採信。
（五）秘密證人Ａ於原審審理時則改口證稱伊當時有在場，被告
      從房間裡面拿出槍來，委託伊朋友（指『阿俊』）買子彈
      。伊認識被告，不是很熟等語。依此，秘密證人Ａ陳述前
      後不符，憑信性亦屬可疑。況被告茍欲託『阿俊』購買子
      彈，告知規格或提示扣案子彈即可，不必出示槍枝，且豈
      有在『阿俊』及秘密證人面前，輕易出示其持有槍枝，曝
      露其非法持有槍枝之理？又果被告確曾出示手槍，當時又
      僅『阿俊』與秘密證人在場，則被告不難知『阿俊』或向
      警方檢舉者之身分，何有秘密身分可言？秘密證人所稱『
      阿俊』恐遭報復，始由其出面匿名檢舉云云，亦有違經驗
      法則。因該秘密證人Ａ向警方檢舉被告持有槍、彈，自始
      既係以隱密身分之方式為之，衡情應無恐遭報復，而故意
      撇清必要。
（六）又秘密證人有無目睹被告自房間床舖下取出手槍或如何知
      悉被告將槍、彈藏於3樓房間床舖下？另秘密證人稱：「
      丙○○時常會將槍枝帶在身上，休息時就將槍枝放在床舖
      下藏放」等語（見聲搜卷第5頁正面）。證人既指被告平
      常均隨身攜帶扣案槍、彈防身或壯勢，何以91年4月2日晚
      上10時35分許，警方搜索時，被告不在現場，亦未隨身攜
      帶扣案槍、彈，而係以尼龍袋包裹藏放於床墊下？被告辯
      稱係遭栽贓，並非全無可能。
（七）另秘密證人Ａ於原審審理時既證稱其在PUB3樓目睹上訴人
      取出手槍，當時被告係自3樓休息室取出槍枝，而其係約
      隔一張桌子之距離看見被告出示手槍予『阿俊』觀看，託
      其購買子彈，伊未進去該休息室等語（見原審卷第31至34
      頁）。而依卷附現場圖顯示，該PUB3樓前方擺設有辦公桌
      、沙發、泡茶桌等物，後方則隔間為寢室，內置有床舖一
      張（見聲搜卷第14頁）。若依此，秘密證人Ａ所稱「休息
      室」，應係指該「臥室」而言，則被告既係在該PUB3樓臥
      室外持槍委託『阿俊』購買子彈，且秘密證人未曾進入該
      臥室，則渠何以知道被告係將持有之手槍藏放在該休息室
      （即臥室）床舖下？殊屬堪疑。
（八）由以上分析，被告既始終否認有前開未經許可無故持有槍
      、彈；警方搜索起獲時，又未在場；證人即該PUB員工戊
      ○○又稱該場所無論員工及喝醉之客人均會進入使用；秘
      密證人Ａ之指證又有諸多不合理、可疑之處；證人乙○○
      又傳拘無著；本院無以形成被告有罪之心證。
（九）末按，檢察官就被告犯罪事實，應負舉證責任，並指出證
      明之方法，刑事訴訟法第161條第1項定有明文。因此，檢
      察官對於起訴之犯罪事實，應負提出證據及說服之實質舉
      證責任。倘檢察官所提出之證據，不足為被告有罪之積極
      證明，或其闡明之證明方法，無從說服法院以形成被告有
      罪之心證，基於無罪推定之原則，自應為被告無罪判決之
      諭知。參照前開論述，檢察官此部分所提出之各項證據，
      顯尚有諸多合理性懷疑之存在，而未達於通常一般人均不
      致於有所懷疑，而得確信為真實之程度，自不足以說服法
      院形成被告丙○○涉犯違反槍砲彈藥刀械管制條例有罪之
      心證。從而，檢察官所提出之各項證據及所闡明之證明方
      法，既無從說服本院以形成被告丙○○涉犯違反槍砲彈藥
      刀械管制條例有罪之心證，依「罪證有疑、利於被告」之
      證據法則，即不得遽為不利於被告丙○○之認定。因之，
      本案之積極證據既尚不足為不利於被告丙○○涉犯違反槍
      砲彈藥刀械管制條例之認定。此外，本院復查無其他積極
      證據足資證明被告有何檢察官所指之違反槍砲彈藥刀械管
      制條例犯行，不能證明被告犯罪。
六、原審不察而為被告有罪之判決，尚有未洽。被告上訴意旨指
    摘原判決不當為有理由，應由本院撤銷改判，諭知被告無罪
    之判決。
據上論斷，應依刑事訴訟法第369條第1項前段、第364條、第301
條第1項前段，判決如主文。
本案經檢察官劉文水到庭執行職務。
中    華    民    國    98    年    8     月    18    日
                  刑事第一庭    審判長法  官  葉騰瑞
                                      法  官  莊明彰
                                      法  官  王炳梁
以上正本證明與原本無異。
檢察官如不服本判決，應於收受送達後10日內向本院提出上訴書
狀，其未敘述上訴之理由者並得於提起上訴後10日內向本院補提
理由書（均須按他造當事人之人數附繕本）「切勿逕送上級法院
」。
被告不得上訴。
                                      書記官  陳佳伶
中    華    民    國    98    年    8     月    19    日


司法院資訊處製作；財團法人民間司法改革基金會備份。
